臺灣臺北地方法院民事裁定
110年度訴字第6374號
原      告  中國信託商業銀行股份有限公司


法定代理人  利明献  


被      告  王楷竣（即被繼承人蘇秀鳳之繼承人）

            蘇振綸（即被繼承人蘇秀鳳之繼承人）

            王莉晴（即被繼承人蘇秀鳳之繼承人）

上列當事人間請求給付簽帳卡消費款等事件，本院裁定如下：
    主  文
本件移送臺灣臺南地方法院。
    理  由
一、按訴訟，由被告住所地之法院管轄，民事訴訟法第1 條第1
    項前段定有明文。次按當事人得以合意定第一審管轄法院。
    第24條之合意管轄，如當事人之一造為法人或商人，依其預
    定用於同類契約之條款而成立，按其情形顯失公平者，他造
    於為本案之言詞辯論前，得聲請移送於其管轄法院。但兩造
    均為法人或商人者，不在此限，民事訴訟法第24條第1 項、
    第28條第2 項分別定有明文。考其立法意旨，在於當事人之
    一造為法人或商人時，通常占有經濟上之強勢地位，如因契
    約涉訟而須赴被告之住、居所地應訴，無論在組織及人員編
    制上，均尚難稱有重大不便。如法人或商人以預定用於同類
    契約之債務履行地或合意管轄條款，與非法人或商人之他造
    訂立契約時，他造就此類條款表面上雖有締約與否之自由，
    實際上幾無磋商或變更之餘地。則一旦因該契約涉訟，他造
    即必須遠赴法人或商人以定型化契約所預定之法院應訴，在
    考量應訴之不便，且多所勞費等程序上不利益之情況下，經
    濟上弱勢者往往被迫放棄應訴之機會，如此不僅顯失公平，
    並某程度侵害經濟上弱勢者在憲法上所保障之訴訟權，於是
    特別明文排除合意管轄規定之適用。是以，定型化契約當事
    人因此爭執涉訟時，如法人或商人據此向合意管轄法院起訴
    ，在不影響當事人程序利益及浪費訴訟資源之情況下，非法
    人或商人之他造於為本案之言詞辯論前，得聲請移送於其管
    轄法院。因此，在無其他特別審判籍管轄法院之適用時，法
    院受理此種移轉管轄之聲請，自應依民事訴訟法第1 條「以
    原就被」原則定管轄法院。
二、經查，本件原告主張依其與被繼承人蘇秀鳳簽訂之信用卡約
    定條款第24條、信用貸款約定書第10條第2項、貸款約定書
    第10條第2項約定合意以本院為第一審管轄法院（見本院卷
    第17、37、55、73、85頁），且蘇秀鳳已於民國109年9月8
    日死亡，被告為蘇秀鳳之繼承人，爰向本院起訴請求被告應
    於繼承被繼承人蘇秀鳳之遺產範圍內連帶給付借款及簽帳卡
    消費款等語，惟被告之住所地均在臺南市東區，此有戶籍謄
    本、個人戶籍資料查詢結果可稽（見本院卷第97至101、105
    至109、115頁），被告亦於110年11月4日具狀聲請將本件移
    送於其住所地之臺灣臺南地方法院，有民事聲請狀附卷足參
    （見本院卷第111至114頁）。茲審酌原告係屬法人，該信用
    卡約定條款、信用貸款約定書及貸款約定書乃屬預定用於同
    類契約之定型化契約，個別、不特定之消費者在締約當時，
    自難有磋商或修改之權利，本件倘由本院管轄顯增被告應訴
    之煩，對於被告顯失公平。如謂被告須受原告單方所擬定條
    款之約束，遠赴本院應訴，如此被告在考量勞力、時間及費
    用等程序上不利益之情況下，或須因此放棄應訴之機會，反
    觀原告為頗具規模之金融公司，在各地均有營業處所，至臺
    灣臺南地方法院應訴，無論在組織及人員編制上，難認有何
    重大不便。依首揭條文及說明，為保護經濟上弱勢之被告，
    本件應排除合意管轄條款之適用，而應依民事訴訟法第1 條
    「以原就被」原則定管轄法院。從而，被告聲請將本件移送
    於其住所地之法院即臺灣臺南地方法院管轄，核與首揭民事
    訴訟法之規定相符，應予准許，爰將本件移送於臺灣臺南地
    方法院。
三、依民事訴訟法第28條第2項前段、第1條第1項前段規定，裁
    定如主文。
中　　華　　民　　國　　110 　年　　11　　月　　11　　日
                  民事第七庭    法　官　溫祖明
以上正本係照原本作成。
如對本裁定抗告須於裁定送達後10日內向本院提出抗告狀，並繳
納抗告費新臺幣1,000元。
中　　華　　民　　國　　110 　年　　11　　月　　11　　日
                                書記官  李佳儒